【裁判字號】    97,交易,373
【裁判日期】    971231
【裁判案由】    過失致死
【裁判全文】
臺灣臺北地方法院刑事判決             97年度交易字第373號
公  訴  人  臺灣臺北地方法院檢察署檢察官
被      告  甲○○
選任辯護人  陳美玲律師
上列被告因過失致死案件，經檢察官提起公訴（九十七年度偵字
第九０一七號），本院判決如下：
    主  文
甲○○過失致人於死，處有期徒刑陸月，如易科罰金，以新臺幣
壹仟元折算壹日。緩刑年。
    事  實
一、甲○○於民國九十七年二月十八日上午十時五分許，騎乘車
    號JVR-846號普通重型機車（下稱系爭機車），沿臺北市○
    ○路○段由南往北行駛，行經該路2段35巷口（起訴書誤載為
    1 段35巷口，下稱系爭交岔路口）時，原應注意車前狀況，
    隨時採取必要之安全措施，且汽車行經無號誌之交岔路口，
    應減速慢行，作隨時停車之準備，而當時天候晴，有日間自
    然光線，路面鋪裝柏油、乾燥無缺陷，無障礙物且視距良好
    ，並無不能注意之情事，竟疏未注意車前狀況，亦未減速慢
    行，即貿然以時速五十公里之速度通過系爭交岔路口，適有
    黃立文騎乘腳踏車，自安和路二段前由西往東欲穿越系爭交
    岔路口時，亦疏未看清左右確無來車之情況下即通過系爭交
    岔路口，因而腳踏車之右前車頭遭甲○○系爭機車之左前車
    輪撞擊而人車倒地，經送醫急救後，黃立文延至同年二月二
    十二日下午四時三十四分許，仍因車禍導致頭部外傷顱內出
    血引發多重器官衰竭而不治死亡。甲○○於肇事後，在未有
    偵查犯罪職務之機關或公務員發覺其為犯罪人前，隨即跑到
    臺北市○○街口消防局請求協助，並於至現場處理之警員到
    場時，主動供承肇事犯罪，自首並接受裁判。
二、案經被害人黃立文之子乙○○訴由臺北市政府警察局大安分
    局報告臺灣臺北地方法院檢察署檢察官偵查起訴。
    理  由
一、按被告以外之人於審判外之言詞或書面陳述，除法律有規定
    者外，不得作為證據，刑事訴訟法第一百五十九條第一項固
    定有明文。然按被告以外之人於審判外之陳述，雖不符前四
    條之規定，而經當事人於審判程序同意作為證據，法院審酌
    該言詞陳述或書面陳述作成時之情況，認為適當者，亦得為
    證據；當事人、代理人或辯護人於法院調查證據時，知有第
    一百五十九條第一項不得為證據之情形，而未於言詞辯論終
    結前聲明異議者，視為有前項之同意，同法第一百五十九條
    之五亦已明訂。本案據以認定被告甲○○犯罪事實之證據，
    部分屬於傳聞證據，惟因被告、辯護人及公訴人於本院言詞
    辯論終結前，均未對於證據能力聲明異議，依刑事訴訟法第
    一百五十九條之五第一項、第二項規定，視為同意上開證據
    具備證據能力，本院審酌該等傳聞證據作成之情況，亦無違
    法或不當情事，因而認為適當，故該等傳聞證據均具備證據
    能力而得作為證據，合先敘明。
二、前揭犯罪事實，業據被告於本院審理時坦承不諱，核與告訴
    人乙○○所述被害人黃立文於案發時騎腳踏車外出至舊住處
    收信，而於行經案發地點時與被告發生車禍等情相符，並有
    臺北市政府警察局大安分局交通分隊道路交通事故補充資料
    表、道路交通事故調查報告表(一)、(二)當事人酒精測定紀錄表
    、道路交通事故現場圖各一份及現場照片十四張附卷可稽。
    而被害人黃立文確因本件車禍受有傷害，於送醫急救後，仍
    因頭部外傷造成顱內出血引發多重器官衰竭而不治死亡一節
    ，亦經臺灣臺北地方法院檢察官督同檢驗員到場相驗屬實，
    並製有相驗筆錄、相驗屍體證明書、檢驗報告及勘驗照片在
    卷可參，並有國泰綜合醫院病歷、診斷證明書、死亡證明書
    各一份附卷可佐。是被告自白核與事實相符，應堪採信。
三、按行經無號誌之交岔路口，應減速慢行，作隨時停車之準備
    ；又汽車行駛時，駕駛人應注意車前狀況，並隨時採取必要
    之安全措施；汽車係指在道路上不依軌道或電力架線而以原
    動機行駛之車輛（包括機器腳踏車），道路交通安全規則第
    九十三條第一項第三款、第九十四條第三項、第二條第一項
    第一款分別定有明文。又按慢車行駛至交岔路口，其行近無
    號誌之交岔路口，應減速慢行，看清左右確無來車並在不妨
    礙汽車通行之情況下迅速通過，道路交通安全規則第一百二
    十五條第二款亦已明訂。被告騎乘系爭機車及被害人黃立文
    騎乘腳踏車自應注意遵守前揭規定，而以當時天候晴有日間
    自然光線，路面鋪裝柏油、乾燥無缺陷，無障礙物且視距良
    好，並無不能注意之情事，被告卻於行經無號誌之系爭交岔
    路口時，疏未注意車前狀況並減速慢行，反而貿然以時速五
    十公里之速度通過系爭交岔路口，適與騎乘腳踏車亦有行經
    無號誌交岔路口未注意看清左右來車而通過路口之被害人黃
    立文發生車禍相撞以致肇事，被告就本件車禍之發生自有過
    失，此亦核與臺北市車輛行車事故鑑定覆議委員會九十七年
    十一月三日覆議意見書所認定：「黃永和駕駛JVR-846號重
    機車：(一)涉嫌未注意車前狀況（肇事原因）。(二)涉嫌行經無
    號誌路口未減速慢行（肇事原因）。(三)肇事後未標繪車輛位
    置移動車輛（一般違規）。」、「黃立文駕駛腳踏車：涉嫌
    穿越道未看清左右確無來車（肇事原因）。」之鑑定結果相
    符。至公訴意旨以被告所為應係違反道路交通安全規則第九
    十三條第一項第二款、第一百零二條第一項第六款所規定之
    注意義務，因與事實有違，並不足採，應由本院依職權予以
    更正。而被告前揭過失與被害人之死亡間，具有相當因果關
    係，自應負過失責任，至被害人就本件車禍之發生雖與有過
    失，但仍不影響被告過失責任之成立。是本件事證明確，被
    告犯行堪以認定，應予依法論科。
四、核被告所為，係犯刑法第二百七十六條第一項之過失致死罪
    。被告於肇事後，在未有偵查犯罪職務之機關或公務員發覺
    其為犯罪人前，隨即跑到臺北市○○街口消防隊求援，並於
    現場處理之警員到場時，主動供承肇事犯罪，自首並接受裁
    判一節，臺北市政府警察局大安分局處理相驗案件初步調查
    報告暨報驗書附卷可考，應依刑法第六十二條前段自首之規
    定，減輕其刑。爰審酌被告前未曾受有期徒刑以上刑之宣告
    ，素行尚可，騎乘系爭機車因過失而肇事，致被害人因車禍
    受傷而不治死亡，惟被害人就本件車禍發生與有過失，且被
    告犯後坦承犯行，態度良好，業與被害人家屬達成和解，並
    獲得被害人家屬諒解，有卷附臺北市松山區調解委員會97年
    刑調字第0538號調解書一份可按等一切情狀，量處如主文所
    示之刑，並諭知易科罰金之折算標準。查被告前未曾受有期
    徒刑以上刑之宣告，有臺灣高等法院被告前案紀錄表一份附
    卷可稽，其因過失而犯罪，於犯後已深知悔悟，本院認其經
    此教訓後，當知警惕，應無再犯之虞，因認其所宣告之刑，
    以暫不執行為適當，併予宣告緩刑三年，以勵自新。
據上論斷，應依刑事訴訟法第二百九十九條第一項前段，刑法第
二百七十六條第一項、第六十二條前段、第四十一條第一項前段
、第七十四條第一項第一款，刑法施行法第一條之一，判決如主
文。
本案經檢察官李彥霖到庭執行職務。
中    華    民    國    97    年    12    月    31    日
              臺灣臺北地方法院刑事第十七庭
                              法  官  劉秀君
上正本證明與原本無異。
如不服本判決應於收受送達後10日內向本院提出上訴書狀，並應
敘述具體理由；其未敘述上訴理由者，應於上訴期間屆滿後20日
內向本院補提理由書（均須按他造當事人之人數附繕本）「切勿
逕送上級法院」。告訴人或被害人如對於本判決不服者，應具備
理由請求檢察官上訴，其上訴期間之計算係以檢察官收受判決正
本之日期為準。
                              書記官  吳俊龍
中    華    民    國    97    年    12    月    31    日
附錄本案論罪科刑法條全文：
中華民國刑法第276條
（過失致死罪）
因過失致人於死者，處 2 年以下有期徒刑、拘役或 2 千元以下
罰金。
從事業務之人，因業務上之過失犯前項之罪者，處 5 年以下有期
徒刑或拘役，得併科 3 千元以下罰金。


司法院資訊處製作；財團法人民間司法改革基金會備份。
